臺灣臺北地方法院民事裁定
111年度消債更字第123號
聲  請  人  
即  債務人  呂佳偉  
上列當事人聲請消費者債務更生事件，本院裁定如下：
    主  文
聲請駁回。
聲請費用由債務人負擔。
    理  由
一、按聲請更生或清算不合程式或不備其他要件者，法院應以裁
    定駁回之，但其情形可以補正者，法院應定期間先命補正；
    債務人無擔保或無優先權之本金及利息債務總額未逾新臺幣
    （下同）12,000,000元者，於法院裁定開始清算程序或宣告
    破產前，得向法院聲請更生，消費者債務清理條例（下稱消
    債條例）第8條、第42條第1項分別定有明文。蓋債務人負債
    總額若過大，其因更生程序而被免責之負債額即相對提高，
    此對債權人造成之不利益過鉅。且負債總額超過一定之數額
    ，益可見其債務關係繁雜，並不適於利用此簡易程序清理債
    務，自有限制其負債總額之必要，此觀消債條例第42條之立
    法理由自明。
二、聲請意旨略以：債務人前積欠金融機構債務無法清償，已依
    法進行消費者債務清理之前置調解，此有新北市○○區○○○○○0
    00○○○○○○000號調解不成立證明書可證，爰依法聲請更生等
    語。
三、經查，債務人所積欠之其無擔保或無優先權債務總額，依據
    債務人所陳報之債權人清冊記載，應為19,212,007元(見本
    院111年度北司補字第1041號卷第19頁)。經本院核閱前開債
    權人清冊內容查明，債務人積欠國泰世華商業銀行、陽信商
    業銀行、彰化商業銀行、台北富邦銀行、臺灣新光商業銀行
    之債務，依形式觀之雖為保證債務，惟非屬債務人以自己之
    財產為擔保之債務，是依辦理消費者債務清理事件應行注意
    事項第21點第2款之規定，自應視為無擔保債務；又債務人
    積欠匯豐汽車公司之債務部分，雖有設定擔保，惟擔保物之
    價值應不足清償該債務，是就估定不足清償之債務部分，即
    應視為無擔保債務。是以，本件債務人積欠無擔保或無優先
    權之債務總額，顯已逾12,000,000元，核與消債條例第42條
    第1項更生聲請之要件不符，且非屬可補正之事項，依前揭
    規定，自應予駁回。
四、另消債條例第11條之1雖規定：「法院就更生或清算之聲請
    為駁回裁定前，應使債務人有到場陳述意見之機會。」等語
    ，惟該條文之目的應在於保障債務人之聽審請求權，此觀消
    債條例第11條之1之立法理由自明。是以，法院依法應通知
    債務人到場陳述意見之情形，應限縮於債務人提出聲請所據
    之主張及相關事證，經法院審酌後，認債務人並無不能清償
    債務或有不能清償債務之虞之情事，或認債務人有嚴重違反
    協力義務之情形，而裁量予以駁回之情形。從而，因本件係
    債務人積欠之無擔保或無優先權之債務總額已逾12,000,000
    元，而與消債條例第42條第1項之更生聲請要件有所不符之
    情形，應非屬可補正之事項，且法院就此並無裁量之餘地，
    自無再通知債務人到場陳述意見之必要，併此敘明。
五、據上論結，本件聲請為無理由，爰裁定如主文。
中華民國111年6月15日
                  民事第二庭　       法　官　陳雅瑩
以上正本係照原本作成。
如不服本裁定，應於送達後10日內向本院提出抗告狀，並應繳納
抗告費新臺幣1,000元。
中華民國111年6月15日
                                     書記官　陳薇晴